臺灣臺中地方法院刑事判決　　　　　 94年度豐簡上字第232號
公　訴　人　臺灣臺中地方法院檢察署檢察官
上　訴　人　乙○○
即　被　告
右上訴人因傷害案件，不服本院豐原簡易庭九十四年度豐簡字第
六四號中華民國九十四年二月二十五日第一審簡易判決（聲請案
號：臺灣臺中地方法院檢察署九十三年度偵字第一三七二六號）
，提起上訴，本院管轄第二審之合議庭判決如下：
    主  文
上訴駁回。
    犯罪事實
一、緣乙○○之友人己○○與同樣租住臺中縣外埔鄉○○村○○
    路二十四號三合院之甲○○（己○○與甲○○各租一半）不
    合，而己○○因向屋主丁○○所承租之三合院房屋欄杆損壞
    ，經甲○○告知丁○○，丁○○遂於民國九十三年七月一日
    下午前往上址找己○○之妻庚○○，向庚○○表示不要破壞
    該出租房子，庚○○隨即打電話要求己○○回去處理，己○○於同日傍晚六時至七時之間，即與乙○○一同回去上址後
    ，己○○並和庚○○、庚○○之母親辛○○○與丁○○、甲○○之妻鍾宜萱在臺中縣外埔鄉○○村○○路二十四號附近
    之馬路上談論房屋損壞之情形，並進而與丁○○發生口角、
    互罵，乙○○則蹲在路旁，此際甲○○之大女兒則回到甲○○上址租屋處通知甲○○，甲○○即前往查看，詎乙○○見
    甲○○靠近，竟基於傷害之犯意，徒手揮拳毆打甲○○頭部
    右側，致甲○○受有右太陽穴腫痛、眩暈嘔吐疑輕微腦震盪
    之傷害。
二、案經甲○○訴由臺中縣警察局大甲分局報請臺灣臺中地方法
    院檢察署檢察官聲請簡易判決處刑。
    理  由
一、訊據被告乙○○固坦承有於上揭時間，與證人己○○、庚○○、辛○○○在上開地點，證人己○○、庚○○、辛○○○
    與證人丁○○發生爭執、口角等情不諱，惟矢口否認有何傷
    害犯行，辯稱：伊並沒有打告訴人甲○○，是案外人丙○○
    打的云云。惟查：
（一）上揭事實，迭據告訴人於九十三年七月一日警詢中指述：
      於九十三年七月一日晚上七時許，被告在臺中縣外埔鄉○○村○○路二十四號前馬路上赤手空拳攻擊我等語；於九
  　　十三年八月三十一日偵訊時指述：當時我在家中看電視，
    　孩子跑回來告訴我說我太太與丁○○在外面與很多人爭吵
      ，我出去查看，看見我太太及丁○○與對方在爭吵，被告
      立即出手毆打我等語，復於本院九十四年九月二十九日審
      理時結證稱：九十三年七月一日傍晚時，我在家看電視，
      因之前己○○向丁○○租屋，我是住在西廂房，己○○住
      在東廂，大家處的不好，我在作瓦斯，那時我的牌照沒有
      申請出來，己○○就一直去報消防來查，我一直忍氣吞聲
      ，丁○○就跟己○○說不要把房子租給己○○，到九十三
      年七月二十二日契約終止。七月一日前一天，我太太鍾宜
      萱告訴丁○○，己○○敲掉丁○○屋外的欄杆，七月一日
      丁○○就跟庚○○說，我不要租給你，你也不要破壞我的
      東西，之後己○○帶被告及庚○○的弟弟（名字不知）回
      來。後來我大女兒說叫我趕快出來說有壞人在罵我太太及
      丁○○，然後我就出來，我就看到一大堆人站在二十四號
      通往二十三號的馬路中間，我要過去時，乙○○就過來，
      路不是很大，他就不讓我過去，出手從我太陽穴打下去，
      打我之前沒有說什麼話，因為我不認識他。他打下去之後
      ，我就趕快跑，跑到二十三號那裡報警等語綦詳，核與證
      人丁○○於偵查中結證稱：「（問：當時情形如何？）己○○向我租屋，．．我跟己○○的太太說，不要破壞屋內
      東西，己○○的太太打電話給己○○，叫他回來處理，己○○即帶了很多人來，當時我與甲○○的太太在聊天，被
      己○○一群人阻住，甲○○的女兒見到後，就告知甲○○
      ，甲○○出來查看，乙○○即動手毆打甲○○，甲○○即
      跑開．．」等情，及於本院九十四年九月二十九日審理時
      結證稱：「（審判長問：九十三年七月一日傍晚你人在何
      處？）我在臺中縣外埔鄉○○村○○路二十四號外面馬路
      。（審判長問：當時你在做什麼？）我在我嫂嫂『美珠』
　    那裡，他在同路二十三號。甲○○打電話叫我回來臺中縣
      外埔鄉○○村○○路二十四號，說己○○在找我，我就回
      來二十四號前的馬路那裡，就遇到乙○○與己○○、庚○○、庚○○的弟弟名字我不知道，後來庚○○的媽媽叫阿
      霞就過來了。我就跟他們解釋，因為他們敲壞我的房子，
      我向庚○○說，你們一、二十天之後就要搬走了，不要敲
      壞我裡面的東西，庚○○就生氣，就打電話叫他老公回來
      ，之後就己○○就帶乙○○及己○○的小舅子即庚○○的
      弟弟回來，雙方就發生爭執，大聲對罵，．．，乙○○本
      來蹲在水溝旁有對我說『如果弄壞東西，要搬走時，就會
      回復原來的面貌』，我就對乙○○說：你講的話很有道理
      ，當時我的堂哥蘇成全、我嫂嫂美珠有跟我走出來。之後
      甲○○從二十四號走出來，他要看發生什麼事情，那時他
      的太太叫『淑貞』（同音）也在場，甲○○剛好走到那裡
      ，我看到乙○○從水溝旁站起來，乙○○用右手揮向甲○○的太陽穴打了一下，甲○○邊跑邊罵，旁邊有三個小孩
      因為害怕也在哭叫．．。」等情均相符，且告訴人遭被告
      毆打後，因而受有右太陽穴腫痛、眩暈嘔吐疑輕微腦震盪
      等傷害一節，亦有清一診所九十三年七月一日出具之診斷
      證明書一件在卷可稽，堪信告訴人之指訴並非無據。
（二）被告雖為上開辯解，並提出案外人丙○○之刑事自首狀一
      狀，且經證人己○○於本院九十四年九月二十二日審理時
      結證稱：「（審判長問：九十三年七月一日傍晚，你人在
      何處？）事發之前我人在潭子同事阿發家裡。（審判長問
      ：與何人在一起？）與被告、丙○○、阿發在一起。還有
      阿發的太太、小孩。（審判長問：之後有無離開？）回到
      家裡，就是臺中縣外埔鄉○○村○○路二十四號住處。（
      審判長問：這個地方你們自己的房子或租的？）跟丁○○
      租的。（審判長問：與何人一起回家？作何事？）與被告
      、丙○○回家，本來要幫我女兒慶生，回去時，剛好要與
　　　房東丁○○談租屋的事情，她說我蓄意破壞他的房子，就
　　　在我家的路口討論事情。（審判長問：討論事情時何人在
  　　場？）我、被告、丙○○、丁○○、我丈母娘辛○○○、
　　　我太太庚○○、鄰居名字我不知道、甲○○的太太和小孩
　　　，甲○○是後來才出來。（審判長問：既然是討論房子的
　　　事情，為何這麼多人在場？）丁○○剛好去我們最裡面的
  　　鄰居家。鄰居本來就有跟出來，之前房東有去我們家，跟
    　我太太說我蓄意破壞他的房子，我太太打電話叫我回去，
      我就回去，我丈母娘在我家，我和被告、丙○○、我太太
      、我丈母娘就直接去找房東太太，房東太太在我們最裡面
      一個鄰居家。（審判長問：找到房東太太之後發生何事？
      ）我們就跟她說房子的事情，當時只有我與我丈母娘、我
　　　太太與房東在談房子的事情，之後他說我蓄意把房子破壞
　　　，．．我與丁○○起口角，也有罵髒話。（審判長問：這
　　　時候其他人在做什麼？）　應該在旁邊聊天。他們都在旁
  　　邊，我丈母娘、我太太有參與爭執，其他人沒有參與。（
    　審判長問：當時幾點？）快七點左右。（審判長問：那時
      天色如何？）天色很暗，近一點看得到，因為那裡路小、
　　　有樹，視線約十幾公尺。在我與房東太太起口角的路口有
　　　一支路燈，我們在路燈下爭吵。（審判長問：起口角之後
  　　接下來發生何事？）我、我太太、我丈母娘已經往回走，
　　　往我家路上走，不想再談房子的事情，被告、丙○○本來
　　　就沒有走過去，他們在我與丁○○爭吵的路口至我家中間
  　　的路上等我。甲○○從我家那裡走出來，我們都是同租一
   　 個三合院，．．。甲○○走出來之後，跟被告在路上遇到
      ，甲○○一直看被告，被告問你在看什麼？丙○○就以為
      是被告與甲○○吵架，跑過去就打甲○○一拳，打甲○○
      的頭，之後被我拉開。丙○○用右手打甲○○的頭部，我
      有拉丙○○一下。（審判長問：這時被告在何處？）在旁
　　　邊，他轉頭要往我家的方向走，沒有要與甲○○吵架，因
　　　為我們是要去慶生。（審判長問：丙○○出手打甲○○時
  　　，被告所站的位置與你所站的位置？）被告當時站在靠近
　　　我家那邊，丙○○應該站在我的左後方，我站在被告與丙○○的中間，甲○○站在被告與丙○○的中間，我太太、
 　 　我丈母娘站在丙○○的後面，當天甲○○帶著一個小女孩
      .. （審判長問：當時甲○○出來時，被告到底說什麼話
      ？）被告說『你在看什麼』（臺語），說了二、三遍都是
      那種意思。（審判長問：甲○○被丙○○打之後，他做什
      麼處理？）．．他邊跑邊罵三字經，．．（審判長問：當
      時甲○○的小孩在現場有何反應？）在那裡哭。．．（審
　　　判長問：當時甲○○與你們三人是否面對面的方向？）是
　　　的。甲○○走過來，我們往回走時，我們是面對面。打的
  　　時候，被告在甲○○的後面，他的前面是我和丙○○。（
　　　審判長問：那個時間點，在那個位置是否可以看到彼此的
　　　臉？）看不清楚。因為那邊樹木有點垂下來，離路燈有點
　　　距離。（審判長問：既然看不清楚，你如何可以確定打甲○○的是丙○○，而不是被告？（因為我在丙○○的前面
      ，被告在最前面。我沒有跟甲○○面對面，我離他的距離
      有好幾步，當時我在跟丙○○講話，丙○○就在我旁邊。
      （審判長問：如何可以確定丙○○就在你後面？）我確定
      就是丙○○，丙○○的個子比我高一點，所以可以確定在
      我後面的就是丙○○，且我有跟他在講話，因為當時被告
      沒有走在我們這邊，他是在最前面．．」等語，及證人庚○○於本院同日審理時證述：「（審判長問：九十三年七
      月一日案發當時你人在何處？）在臺中縣外埔鄉○○村○○路二十四號前。（審判長問：請說明當時發生何事？）
　    我與房東談事情，現場有甲○○的太太、房東丁○○、被
      告、己○○、我、我媽媽辛○○○、還有丙○○。（審判
　　　長問：有無與房東相約談事情？）我回我媽媽家，房東太
　　　太找我談事情，她說我去拆他的房子。．．（審判長問：
　　　你與丁○○談事情，他們人是否在場？）我和丁○○談完
  　　，丁○○就先離開，後來我、我先生、我媽媽、被告、丙○○就去丁○○的親戚家找丁○○要談這件事情，後來就
      在馬上旁邊談這件事情。（審判長問：談的經過？）我們
      一直在說那些東西為何會掉下來。雙方沒有起口角。（審
      判長問：丁○○有無與你們互罵髒話？）談事情時沒有。
　　　（審判長問：談完之後發生何事？）談完後，甲○○跑過
　　　來。之後他一直在看被告，被告說你在看什麼，後來丙○○打甲○○一下，甲○○就跑了，並且邊跑邊罵三字經，
    　並說要報警，又有踩到他女兒的腳。（審判長問：發生事
      情的地點？）在我租屋旁邊，距離我們在談事情的地點距
　    離約走二、三分鐘，距離多遠不確定。（審判長問：發生
      甲○○被打的地點，附近有無路燈？）發生事情的地方沒
      有路燈，丁○○站的地方有路燈。（審判長問：與丁○○
      談完事情之後，往何方向走？）都還沒有走，在原地即路
　    燈旁。我們在那邊談事情，談完沒有離開，甲○○就過來
      ，他看被告，被告說你在看什麼，所以我們都在原地，沒
      有走開。我們的位置我、我媽媽、我先生在路旁斜排站。
　　　．．（審判長問：請說明甲○○被打的經過？）他在看被
　　　告，後來被告問他在看什麼，結果丙○○就出手打甲○○
  　　，甲○○被打了一下就跑了。丙○○用右手打甲○○的臉
   　 頰，沒有看到是哪一邊的臉頰，我有看到他出手，但沒有
      看到打在哪裡，因為我先生把丙○○的手擋住，有打到一
      點，甲○○有傷痕，我們的距離就在斜對角，所以我看到
      甲○○的臉上有傷痕，我先生有過去擋住丙○○。（審判
　　　長問：依照你畫的位置，面對你們房子的方向，妳先生是
　　　站在丙○○的後面？）當時我們是面對路燈方向的路口，
  　　我先生站在丙○○的前面。房子與路燈是同一面。（審判
　　　長問：丙○○出手打甲○○時，是在你們背後發生的事情
　　　？）是的。（審判長問：既然在背後發生的事情，為何你
  　　看得到？）我人是側面站。（審判長問：既然在你的右後
　    側，為何看得到？）甲○○在看被告時，被告說完話，我
      就轉身看，為何被告會講那句話，之後就一下打過去了。
      」、「（檢察官問：甲○○被打時，被告在何處？）在我
      旁邊。我伸手可以摸得到他的距離，中間沒有阻礙。（審
　　　判長問：當時被告在作什麼？）他站在旁邊，看傻眼，因
　　　為他不知道丙○○為何會出手打甲○○，他和我一樣，看
  　　著同一方向。（檢察官問：丙○○出手打甲○○時，有無
　    說何話？）沒有。（檢察官問：甲○○被打之前，有跟丙○○說話？）沒有。（檢察官問：甲○○被打之前，有無
      與丙○○發生口角？）沒有。甲○○是忽然間跑出來的。
      、「（被告問：甲○○被打時，我是面對甲○○還是背對
      甲○○？）面對甲○○。」等語，及證人辛○○○於本院
      同日審理時結證稱：（審判長問：九十三年七月一日傍晚
      ，你人在何處？）我去我女兒家。（審判長問：．．為何
      後來發生案發的事情？）因為丁○○與我女兒談房子的事
　    情，我就在旁邊看，他們就在一直大聲說，愈說愈大聲，
      好像有爭吵，沒有罵三字經。（審判長問：你剛才說丁○○與你女兒談房子的事情在何處談？）臺中縣外埔鄉○○
      村○○路二十四號外面。（審判長問：談的當時現場有何
      人？）丁○○、我女兒，一下子我女婿及他朋友就回來，
　    說要回來吃蛋糕。（審判長問：回來之後有無參與談房子
      的事情？）他們沒有談，我女婿有加入討論。（審判長問
      ：在這次談之前，你女兒有無與丁○○在他處談過房子的
　    事情？）在房子三合院庭院談談後，他們兩人邊走邊談就
      走到路口，路口處有路燈。（審判長問：這次討論是你女
      兒找丁○○或是丁○○找你女兒？）丁○○在三合院的庭
　    院先罵我女兒說為何要拆房子，之後兩人就邊走邊談到路
      口。之後我女婿與朋友就回來說要吃蛋糕。（審判長問：
      討論事情，為何之後發生衝突？）丁○○與我女兒、女婿
　    在談事情，之後甲○○就跑出來，說問丙○○說你在看什
      麼？丙○○就出手打甲○○，甲○○就邊跑邊罵三字經。
　　　．．（審判長問：請說明在這段時間，丙○○用何手打甲○○？）我那時暗昏我沒有注意到，大家都在講話沒有注
  　　意，我們在講話，他從後面跑過來，之後看到被打一下後
    　，就一直跑一直罵，好像一隻瘋狗（臺語），被告站在旁
      邊看，沒有說什麼。（審判長問：你是否認識丙○○？）
　    不認識。．．（審判長問：丙○○出手打甲○○時，有無
      說什麼話？）無。（審判長問：被告有無對甲○○說什麼
      話？）無。（審判長問丙○○出手打甲○○時，有無何人
      阻擋？）己○○有拉他一下。把手拉走，但丙○○有打到
　    甲○○，因為丙○○的指甲有抓到甲○○的額頭，額頭附
      近有抓痕，那時暗暗的。（審判長問：天色暗暗的，為何
      有看到甲○○被抓到？）我有看到丙○○出手打甲○○，
      而
　    且有打到，後來己○○有出手拉丙○○的手，丙○○的手
      有抓到甲○○的臉，丙○○的手有打到甲○○的頭。」等
      語。然查：
      (1)被告與證人己○○、庚○○、辛○○○分別就告訴人遭
        毆打之際，在場之被告、告訴人、證人己○○、庚○○
        、辛○○○、案外人丙○○所在之位置、面對方向（被
        告稱依其所述及提供之位置圖所示，被告在最靠近上址
        三合院，背後之證人己○○、甲○○、案外人丙○○與
        甲○○之女兒成一橫排，後方則有證人庚○○、辛○○○併排，除告訴人及其女兒外，均面向上址三合院；證
        人己○○稱被告靠近上址三合院，後方為證人己○○，
        證人己○○左後方為案外人丙○○，告訴人及其女兒站
        在被告與案外人丙○○中間，庚○○、辛○○○站在案
        外人丙○○後方，除告訴人及其女兒外，均面向上址三
        合院；證人庚○○依其證述及所繪位置圖所示，被告面
        對告訴人站在案外人丙○○左後方，證人己○○、庚○○、辛○○○斜併排面對上址三合院反方向之路燈，站
        在案外人丙○○後面，案外人丙○○與告訴人併排《以
        上之前後，以面對上址三合院之距離較近為前，距離較
        遠為後》）、與證人丁○○有無發生口角、罵髒話（被
        告稱有發生爭吵；證人己○○稱有發生口角及罵髒話；
        證人庚○○稱均無人發生爭吵或罵髒話；證人辛○○○
        稱有發生爭吵，沒有罵髒話）、告訴人被打之前是否與
        在場人交談（被告稱曾問告訴人在青《臺語》什麼，告
        訴人並曾回答家在附近出來走一走，而案外人丙○○在
        告訴人被打前好像有說一句話；證人己○○稱被告問告
        訴人在看什麼，問了二、三遍，告訴人沒有跟案外人丙○○談話，案外人丙○○打告訴人之同時有罵一句三字
        經；證人庚○○稱告訴人被打前，沒有跟案外人丙○○
        說話或起口角，案外人丙○○打告訴人甲○○時沒有說
        話；證人辛○○○稱被告並沒有對告訴人說話，案外人
        丙○○出手打告訴人之前沒有說話）等在案發之際，與
        案情有關且非屬細節之事項，渠等所述有互不一致之重
        大瑕疵，故證人己○○、庚○○、辛○○○等所述告訴
        人係遭案外人丙○○毆打，而非被告一節，尚難遽予採
        信。反觀告訴人與證人丁○○就案發之經過，均陳述明
        確，且並無互相矛盾之瑕疵，參以告訴人與被告、案
　　　　外人丙○○均不相識一節，業據告訴人陳明在卷，並為
  　　　被告所不否認，而本件綜上各情可知告訴人於案發時間
    　　、地點，確遭人毆打成傷，則告訴人與被告或案外人丙○○既不相識，而無仇隙，若出手之人確係案外人丙○○，告訴人大可逕予指認案外人丙○○，而無甘冒重典
        設詞誣陷被告之理。故告訴人及證人丁○○之證詞較為
        合理、可採，從而證人己○○、庚○○、辛○○○所言
        顯係附和被告之詞，並刻意隱瞞被告毆打告訴人之事實
        ，實不足採信。
　　　(2)又案外人丙○○於九十四年二月十五日提出刑事自首狀
　　　　向臺灣臺中地方法院檢察署自首傷害告訴人犯行，固據
  　　　被告提出該刑事自首狀一份為憑，並據本院調閱該案件
    　　屬實。然查告訴人甲○○於警詢、偵訊及本院審理中一
      　再指述係確遭被告毆打成傷，並非案外人丙○○，且告
        訴人甲○○、證人丁○○均結證稱當天被告方面在場之
        三位男性為被告、己○○及證人庚○○之弟弟，案外人
        丙○○並不在場，是當日案外人丙○○是否確有在場即
        非無疑。再查本件案發後，告訴人向被告及證人己○○
        提出傷害告訴，苟本件傷害告訴人之人確為案外人丙○○，且渠等在案發之際即見聞此事，既據證人己○○、
        庚○○、辛○○○結證在卷，而被告亦早已知悉，則此
        係對被告及當時亦同為被告之證人己○○係相當重要且
        有利之事項，然其二人歷經警詢及二次偵訊時均未提及
        係案外人丙○○所為，且證人庚○○、辛○○○與己○○之關係又如此密切，何以不及時出庭為證，直至檢察
        官對被告聲請簡易判決處刑後，竟遲至案發七個月後，
        才由案外人丙○○提出刑事自首狀自首？此實與經驗法
        則有違，已難遽予採信。況且依該刑事自首狀所載發生
        傷害告訴人之原因是「緣己○○與其房東丁○○爭論租
        屋之事，於民國九十三年七月一日十九時許，在臺中縣
        外埔鄉○○村○○路二十四號前發生口角，甲○○與乙○○亦發生爭論，自首人（即案外人丙○○）因要參加
        己○○女兒的生日前往吃蛋糕，剛好在現場。以為甲○○要打我朋友乙○○，立即靠近勸架，被甲○○推了一
        下，並說此事與你無關，自首人一氣之下，動手毆打甲○○一下，．．」，經互核該自首狀所載之案發經過，
        與被告及證人己○○、庚○○、辛○○○所述之情節均
        不相同，是案外人丙○○所述之情節既有上開重大瑕疵
        ，且為告訴人與證人丁○○否認在場，而證人己○○、
        庚○○、辛○○○之證詞亦無法讓本院形成案外人丙○○當日確實在場之心證，故上開刑事自首狀自難採為有
        利被告之證據。
  (三)綜上所述，本案事證明確，被告傷害犯行洵堪堪定，應依
      法論科。
二、核被告所為，係犯刑法第二百七十七條第一項傷害罪。原審
　　適用刑事訴訟法第四百四十九條第一項、第四百五十四條第
    二項，刑法第二百七十七條第一項、第四十一條第一項前段
    ，罰　金罰鍰提高標準條例第一條前段、第二條，量處被告
    拘役三十日，並諭知易科罰金之折算標準，認事用法並無不
    當，量刑亦屬妥適。被告上訴意旨猶執前詞否認傷害犯行，
    並無可採，業如前述，本件被告上訴即無理由，應予駁回。
三、另證人己○○、庚○○、辛○○○於本院審理時供前具結，
    對本案案情有重要關係之「被告有無出手毆打告訴人」事項
    ，故意為虛偽陳述，所涉偽證罪行，亦宜由檢察官另行偵辦
    ，特予敘明。
據上論斷，應依刑事訴訟法第四百五十五條之一第一項、第三項
、第三百六十八條，判決如主文。
本案經檢察官戊○○到庭執行職務。
中  華 　民    國   九十四    年    十    月   十三  日
                    刑事第九庭　審判長法  官 陳  得  利
                                      法  官 余  德  正
                                      法  官 莊  秋  燕
以上正本證明與原本無異。
不得上訴。
　　　　　　　　　　　　　　　　　　　書記官 莊  玉  惠
中  華 　民    國   九十四    年    十    月   十七  日
附錄本案論罪科刑法條全文：
刑法第二百七十七條第一項
傷害人之身體或健康者，處三年以下有期徒刑、拘役或一千元以
下罰金。
